臺灣橋頭地方法院刑事判決　
111年度交簡上字第54號
上    訴    人 臺灣橋頭地方檢察署檢察官
上    訴    人  
即    被    告 何黃金春


上    一    人
輔    佐    人                     
即何黃金春之女 何鳳筑  
被          告 魏振庭  


上列上訴人等人因被告等人過失傷害案件，不服本院橋頭簡易庭
民國111年2月15日110年度交簡字第1785號第一審刑事簡易判決
（原聲請簡易判決處刑案號：臺灣橋頭地方檢察署檢察官110年
度偵字第6285號），提起上訴，本院管轄之第二審合議庭判決如
下：
    主  文
原判決關於何黃金春部分撤銷。
何黃金春犯過失傷害罪，處拘役拾伍日，如易科罰金，以新臺幣
壹仟元折算壹日。
其他上訴駁回（即魏振庭部分）。
    事  實
一、魏振庭於民國109年11月23日6時30分許，無照騎乘車號000-
    0000號普通重型機車，沿高雄市大樹區小坪路東往西行駛至
    該路段與友隆路交岔路口前，本應注意車前狀況，並隨時採
    取必要之安全措施，且行車時速不得超過50公里，適瘖啞人
    士何黃金春在上開路口前欲步行往南穿越小坪路時，亦本應
    注意行人在未設行人穿越設施且非禁止穿越之路段穿越道路
    時，應注意左右有無來車，始可小心迅速穿越，而依當時天
    候晴、日間自然光線、視距良好、柏油路面、路面乾燥、道
    路無缺陷、無障礙物，並無不能注意之情狀，竟均疏未注意
    ，魏振庭貿然以逾50公里之時速超速行駛且未注意車前狀況
    ，不慎與未注意左右來車即貿然穿越道路之何黃金春發生碰
    撞，致魏振庭人車倒地，因而受有右手無名指掌骨骨折之傷
    害，何黃金春則受有創傷性右側蜘蛛膜下腔出血、右側第4
    肋骨骨折併右肺挫傷、第2、第4肝葉裂傷併出血、右後腎臟
    裂傷、右側鎖骨幹骨折、右側遠端橈尺骨粉碎性骨折、右側
    脛腓骨幹骨折、多處損傷等傷害。
二、案經魏振庭、何黃金春訴由高雄市政府警察局仁武分局報告
    臺灣橋頭地方檢察署檢察官偵查後聲請簡易判決處刑。
    理  由
壹、證據能力部分：
　　檢察官及被告魏振庭、何黃金春於本院第二審審判程序中，
    對於本案相關具有傳聞性質的證據資料均同意有證據能力（
    見交簡上卷第140頁），且本院審酌該等傳聞證據製作時之
    情況，並無違法不當之瑕疵，以之作為證據，應屬適當，故
    依刑事訴訟法第159條之5第1項規定，認該等傳聞證據均有
    證據能力。又其餘憑以認定本案之非供述證據，查無違反法
    定程序取得之情，依刑事訴訟法第158條之4規定反面解釋，
    亦均有證據能力。   
貳、認定犯罪事實所憑之證據及理由
一、上揭犯罪事實，業據被告2人於本院準備及審判程序中坦承
    不諱（見交簡上卷第57-59、130頁），並有被告2人長庚醫
    療財團法人高雄長庚紀念醫院診斷證明書（見警卷第21-22
    頁）、道路交通事故現場圖、道路交通事故調查報告表㈠、㈡
    -1、高雄市政府警察局道路交通事故初步分析研判表、高雄
    市政府警察局道路交通事故肇事人自首情形紀錄表各1份、
    道路交通事故談話紀錄表2份、監視器影像照片8張及現場照
    片29張（見警卷第32-52頁）等附卷可稽，足認被告2人之自
    白均與事實相符，而堪採為認定犯罪事實之依據。
二、按汽車行駛時，駕駛人應注意車前狀況及兩車並行之間隔，
    並隨時採取必要之安全措施；行車速度，依速限標誌或標線
    之規定，無速限標誌或標線者，行車時速不得超過50公里；
    行人在未設第一款行人穿越設施，亦非禁止穿越之路段穿越
    道路時，應注意左右無來車，始可小心迅速穿越，道路交通
    安全規則第93條第1項第1款、第3項、第134條第6款分別定
    有明文。
　　㈠查被告魏振庭案發當時雖未考領有合格之普通重型機車駕
      駛執照，有其駕駛執照正反面影本（見警卷第19頁）在卷
      可憑，惟依被告魏振庭之年齡、智識程度、生活經驗等項
      ，被告魏振庭應知悉交通規則，具有駕駛之交通常識，應
      無疑義，而上開規定乃屬駕駛車輛之一般常識，被告魏振
      庭對於上開規定自不得諉為不知，且亦應為其騎車上路時
      應負擔之注意義務。佐以案發當時天候晴、日間自然光線
      、柏油路面乾燥、無缺陷，無障礙物、視距良好，此有上
      揭道路交通事故調查報告表㈠、現場照片在卷足參，並無
      不能注意之情事，被告魏振庭竟於前揭時、地，騎乘機車
      疏未注意車前狀況且超速行駛，肇致本案車禍事故，則其
      駕駛行為顯有過失甚明。
　  ㈡至被告何黃金春雖為瘖啞人士，惟依被告何黃金春之年齡
      、智識程度、生活經驗等項，被告何黃金春亦應知悉交通
      規則，詎被告何黃金春未遵守在未設行人穿越設施，亦非
      禁止穿越之路段穿越道路時，應注意左右無來車，始可小
      心迅速穿越之前揭行人穿越道路規定，致本案車禍事故，
      則其貿然穿越道路之行為亦有過失甚明。
三、從而，被告二人之過失行為分別造成對方受傷結果，均具有
    相當因果關係，本案事證明確，被告魏振庭、何黃金春之犯
    行均堪予認定，自應依法論科。
參、論罪部分
一、按汽車（含機車）駕駛人，無駕駛執照駕車、酒醉駕車，因
    而致人受傷或死亡，依法應負刑事責任者，加重其刑至二分
    之一，道路交通管理處罰條例第86條第1項定有明文。本案
    被告魏振庭未考領有合格之普通重型機車駕照，已如前述，
    是其在明知無駕照之情況下，仍執意騎車上路，並因過失致
    告訴人何黃金春受有前揭傷害。核其所為，係犯道路交通管
    理處罰條例第86條第1項、刑法第284條前段之無駕駛執照駕
    車過失致人傷害罪，所犯過失傷害部分，自應依道路交通管
    理處罰條例第86條第1項規定加重其刑。被告魏振庭於本件
    交通肇事後，在有偵查犯罪職權之機關或公務員尚未發覺其
    上開犯罪前，即主動報警處理，並向到場處理之員警坦承其
    為本件車禍肇事之人等情，此有被告之高雄市政府警察局道
    路交通事故肇事人自首情形紀錄表1份在卷可考（見警卷第3
    2頁），並進而接受裁判，核被告魏振庭之行為，已符合自
    首要件之規定，爰依刑法第62條前段之規定，減輕其刑。被
    告魏振庭有上述加重、減輕事由，依刑法第71條第1規定，
    先加重後減輕之。
二、核被告何黃金春所為，係犯刑法第284條前段之過失傷害罪
    。被告何黃金春於本件交通肇事後，依其於送醫救治時之道
    路交通事故談話紀錄表記載：報案人或勤指中心轉來資料未
    報明肇事人姓名，處理人員前往傷者就醫之醫院處理時，被
    告何黃金春在場並當場承認為肇事人，已符合自首要件之規
    定（見警卷第36頁），爰依刑法第62條前段之規定，減輕其
    刑。次按瘖啞人之行為，得減輕其刑，刑法第20條定有明文
    ；又刑法第20條所謂瘖啞人，係指出生及自幼瘖啞而言，瘖
    （聾）而不啞，或啞而不瘖，均不適用該條規定（司法院院
    字第1700號解釋、最高法院75年度臺上字第770號判決意旨
    參照）。被告何黃金春自出生即係聽、語能殘障之瘖啞人，
    業據其於警詢、本院審理時陳明在卷（見警卷第12頁、交簡
    上卷第142頁）；又參之輔佐人何鳳筑（被告何黃金春之女
    ）於本院審理時庭呈被告何黃金春身心障礙證明1份（見本
    院卷第143頁），及被告何黃金春於本院審理時，由通譯協
    助及由輔佐人代為陳述意見之方式進行（見本院卷第127-14
    4頁）等情，足見被告之聽力及語言能力確有顯著障礙。被
    告既為瘖啞之人，因其先天聽力及語言障礙，對外界事物之
    認知、理解、判斷、決定及表達等能力，均較一般正常人為
    低，是以，就其所為本案犯行之刑罰非難程度，不宜與一般
    正常人等量齊觀，而有減輕其刑之必要，爰依刑法第20條之
    規定，減輕其刑，並依刑法第70條遞減之，聲請意旨漏未論
    載被告為瘖啞人士部分，應予補充。
肆、駁回上訴部分之理由
　　按量刑輕重，係屬事實審法院得依職權自由裁量之事項，苟
    已斟酌刑法第57條各款所列情狀而未逾越法定刑度，不得遽
    指為違法。關於刑之量定，係實體法上賦予法院得為自由裁
    量之事項，倘其未有逾越法律所規定之範圍，除顯有失出失
    入等科罰與罪責不相當之情形外，應予尊重，不得任意加以
    指摘。原判決以被告魏振庭本案所為無駕駛執照駕車過失致
    人傷害罪之犯行，事證明確，因而依法論科，除依道路交通
    管理處罰條例第86條第1 項、刑法第62條前段規定先加重後
    減輕其刑外，並審酌被告魏振庭之犯罪情節、犯罪後之態度
    、素行、智識程度、家庭經濟狀況等刑法第57條所列之一切
    情狀後，量處被告魏振庭有期徒刑3月，如易科罰金，以新
    臺幣1,000元折算1日。經核原判決就被告魏振庭部分之認事
    用法均無違誤，量刑亦屬妥適，並未有逾越其裁量或科罰與
    罪責不相當之情形。檢察官雖以何黃金春所受傷勢非輕，而
    認原判決對被告魏振庭量刑過輕，上訴請求撤銷原判決，改
    判處較重之刑，惟何黃金春因本案事故所受傷害之程度，已
    經原判決詳加審酌，並於量刑理由中說明，且無不當之處。
    是檢察官以前開事由就被告魏振庭所犯過失傷害罪提起上訴
    ，尚難認為有理由，自應就此部分予以駁回。
伍、撤銷改判部分之理由
　　被告何黃金春以其為瘖啞人，年事已高，且因系爭事故所受
    傷害嚴重為由提起上訴，請求從輕量刑。原判決以被告何黃
    金春本案所為過失傷害罪之犯行，事證明確，因而依法論科
    ，固非無見，惟原審未詳加審酌被告何黃金春出生即為瘖啞
    情事，而未給予減刑之寬宥，自應由本院將原判決予以撤銷
    改判。爰審酌被告何黃金春疏未注意左右來車而貿然穿越道
    路，致與被告魏振庭發生本案車禍事故，造成魏振庭受有上
    開傷害，所為確有不慎，而堪非難，再參以被告何黃金春於
    本院審理中就自身過失行為坦承不諱，犯後態度尚可，末考
    量被告何黃金春於行為時已年滿70歲，領有身心障礙證明，
    且未有任何刑事前科，有臺灣高等法院被告前案紀錄表1份
    附卷可按，素行尚稱良好，及其於本院審理中自陳之教育程
    度、工作經歷、家庭生活與經濟狀況等一切情狀，量處如主
    文所示之刑，並依刑法第41條第1項前段之規定，諭知易科
    罰金之折算標準，以資警惕。
據上論斷，應依刑事訴訟法第455條之1第1項、第3項、第369條
第1項前段、第364條、第368條、第299條第1項前段，判決如主
文。
本案經檢察官陳麗琇聲請簡易判決處刑，上訴後由檢察官許亞文到庭執行職務。
中　　華　　民　　國　　111 　年　　9 　　月　　27　　日
                  刑事第七庭  審判長    法  官  黃右萱
　　　　　　　　　　　　　　　　　　    法  官  黄筠雅
　　　　　　　　　　　　　　　　　　    法  官  林婉昀
以上正本證明與原本無異。
不得上訴。
中　　華　　民　　國　　111 　年　　9 　　月　　27　　日
  　　　　　　　　　　　　　　　　　　  書記官　曾小玲
附錄本案論罪科刑法條：
刑法第284條前段
因過失傷害人者，處1年以下有期徒刑、拘役或10萬元以下罰金
。　
道路交通管理處罰條例第86條第1項
汽車駕駛人，無駕駛執照駕車、酒醉駕車、吸食毒品或迷幻藥駕車、行駛人行道或行經行人穿越道不依規定讓行人優先通行，因而致人受傷或死亡，依法應負刑事責任者，加重其刑至二分之一。